臺灣新北地方法院刑事裁定
111年度毒聲字第1056號
聲  請  人  臺灣新北地方檢察署檢察官
被      告  吳政霖



上列被告因違反毒品危害防制條例案件（111年度毒偵字第4140
號），經檢察官聲請送勒戒處所觀察、勒戒（111年度聲觀字第8
69號），本院裁定如下：
    主  文
甲○○施用第一級及第二級毒品，應送勒戒處所觀察、勒戒，其
期間不得逾貳月。
    理  由
一、聲請意旨略以：被告甲○○基於施用第一級及第二級毒品之犯
    意，於民國111年6月7日15時53分，在臺灣新北地方檢察署(
    下稱新北地檢署)觀護人室採尿回溯96小時內不詳時間、地
    點，以不詳之方式，施用第一級毒品海洛因、第二級毒品甲
    基安非他命1次。嗣於上開時間採集尿液送驗，結果呈嗎啡
    、可待因、甲基安非他命陽性反應，爰依毒品危害防制條例
    第20條第3項、第1項及觀察勒戒處分執行條例第3條第1項規
    定，聲請裁定將被告送勒戒處所觀察、勒戒等語。
二、程序部分：
  ㈠按109年1月15日修正公布、同年7月15日施行之毒品危害防制
    條例第20條第3項規定，犯第10條之罪於觀察、勒戒或強制
    戒治執行完畢釋放後，3年後再犯第10條之罪者，適用本條
    前2項之規定。同條例第23條第2項規定，觀察、勒戒或強制
    戒治執行完畢釋放後，3年內再犯第10條之罪者，檢察官或
    少年法院（地方法院少年法庭）應依法追訴或裁定交付審理
    。上開毒品危害防制條例第20條第3項所謂「3年後再犯」，
    只要本次再犯（不論修正施行前、後）距最近1次觀察、勒
    戒或強制戒治執行完畢釋放，已逾3年者，即該當之，不因
    其間有無犯第10條之罪經起訴、判刑或執行而受影響（最高
    法院109年度台上字第3826號刑事判決、刑事大法庭109年度
    台上大字第3826號裁定參照）。
  ㈡被告前因施用第一、二級毒品案件，經本院以96年度毒聲字
    第2315號裁定送觀察、勒戒後，認有繼續施用毒品之傾向，
    再經本院以98年度毒聲字第347號裁定令入戒治處所施以強
    制戒治，嗣認無繼續強制戒治之必要，於民國98年11月16日
    停止戒治釋放出所，並經新北地檢署檢察官以99年度戒毒偵
    字第266號為不起訴處分確定，有臺灣高等法院被告前案紀
    錄表1份在卷可證。被告此次施用第一級及第二級毒品行為
    （詳如後述）既已距離該次觀察勒戒執行完畢後超過3年，
    依修正後毒品危害防制條例第20條第3項、第23條第2項之規
    定，即不能依法追訴，故本件檢察官之聲請程序上應屬適法
    。
三、實體部分：
  ㈠犯毒品危害防制條例第10條之罪者，檢察官應聲請法院裁定
    ，令被告入勒戒處所觀察、勒戒，其期間不得逾2月，毒品
    危害防制條例第20條第1項定有明文。又毒品危害防制條例
    於87年5月20日制定時，即認施用毒品者具「病患性犯人」
    之特質，應首重於醫療之處置，乃就初犯者規定先施以觀察
    、勒戒、強制戒治程序，俾能戒除其毒癮；嗣於97年4月30
    日修正時，就初犯者，增訂檢察官得為附命完成戒癮治療之
    緩起訴處分，而使施用毒品者得以社區處遇方式進行戒癮治
    療（該條例第24條參照）。可見立法者旨在設計多元處遇，
    以達對施用毒品者有效之治療，而究採機構或社區處遇方式
    ，則賦予檢察官裁量權，與聲請觀察、勒戒應經法院裁定截
    然不同，該兩種處遇方式，乃並行而非何者優先，檢察官自
    得按照個案情形，依法裁量決定採行何者為宜，法院原則上
    應尊重檢察官職權之行使，僅就檢察官之判斷有違背法令、
    事實認定有誤或其他裁量重大明顯瑕疵等事項，予以有限之
    低密度審查。
  ㈡查目前常用檢驗尿液中是否含有毒品反應之方法，有免疫學
    分析法和層析法兩類。尿液初步檢驗係採用免疫學分析法，
    初步檢驗呈陽性反應者，需採用另一種不同分析原理之檢驗
    方法進行確認。經採用氣相層析質譜儀（GC/MS）分析法進
    行確認者，均不致產生偽陽性反應。另依海洛因於人體內可
    迅速代謝成6-乙醯嗎啡，然後轉變成嗎啡，施用嗎啡、海洛
    因等藥物後一小時，即可於尿液中檢出嗎啡等成分。至於施
    用單一劑量3mg及6mg之海洛因，可檢測到6-乙醯嗎啡之期間
    平均約2.4至4.2小時，最久者不超過8小時，即使施用更高
    劑量，在24小時或更短期間內，即無法檢出該成分，而可檢
    測到嗎啡之期間則平均約可達17至26小時；甲基安非他命經
    口服投與後約百分之70於24小時內自尿中排出，約百分之90
    於96小時內自尿中排出，僅憑尿液中呈安非他命陽性反應，
    並無法確實推算吸食時間距採集時間之長短，惟最長可能不
    會超過4日，為本院歷來審理毒品案件職務上所知悉。本件
    被告於111年6月7日15時53分許採集尿液檢體，經送請台灣
    尖端先進生技醫藥股份有限公司以酵素免疫分析法初步檢驗
    、氣相層析質譜儀法確認檢驗之結果，呈嗎啡、可待因、甲
    基安非他命陽性反應，有新北地檢署施用毒品犯尿液檢體監
    管紀錄表、台灣尖端先進生技醫藥股份有限公司111年6月21
    日濫用藥物檢驗報告各1份附卷可稽。而海洛因、甲基安非
    他命施用時間距採集時間最長不會超過26、96小時，且檢驗
    結果已可排除偽陽性反應產生之可能，已如前述，是被告在
    前述採尿回溯前26、96小時內之某時許，有施用海洛因及甲
    基安非他命之行為，洵堪認定。再查被告經新北地檢署合法
    傳喚未到庭，該署無法進行戒癮治療評估程序，有該署送達
    證書1紙在卷可稽，再經本院就其住、居所合法傳喚，亦未
    到庭，亦有本院送達證書2紙在卷足憑；另因被告於110年7
    月6日假釋出監，現仍在假釋期間，又因竊盜案經新北地檢
    署發布通緝，經檢察官裁量後認被告難認符合戒癮治療之要
    件而聲請觀察勒戒，於法並無重大明顯瑕疵等情事。
四、綜上所述，被告確有施用第一級及第二級毒品之犯行，檢察
    官裁量後聲請觀察、勒戒於法並無違誤，本件聲請應予准許
    。
五、依毒品危害防制條例第20條第3項、第1項，觀察勒戒處分執
    行條例第3條第1項，裁定如主文。
中　　華　　民　　國　　111 　年　　10 　　月　 20　　日
                  刑事第十四庭  法　官　梁家贏
上列正本證明與原本無異。
如不服本裁定，應於裁定送達後五日內敘明抗告理由，向本院提
出抗告狀。
                                書記官  巫茂榮
中　　華　　民　　國　　111 　年　　10　　月　　25　　日